Runges funkcijas interpolācija ar polinomiem
----------

[Uz sākumu](http://www.demografija.lv)

* **Anotācija:** Zīmējam Runges funkciju $f(x) = \frac{1}{1+25x^2}, x \in [-1,1]$. Pēc tam tai veidojam interpolācijas polinomus, izmantojot vai nu vienmērīgi sadalītus punktus nogrieznī [-1,1], vai arī Čebiševa polinoma saknes.
* **R scenārijs:** [runge-function.R](runge-function.R)
* **Knitr šablons:** [runge-function.rmd](runge-function.rmd)
* Ā(A) ā(a)
* Č(C) č(c)
* Ē ē
* Ģ ģ
* Ī ī
* Ķ ķ
* Ļ ļ
* Ņ ņ
* Ō ō
* Ŗ ŗ
* Š š
* Ū ū
* Ž ž


Runges fenomens funkcijai $f$ nozīmē to, ka interpolācijas polinomi nekonverģē vienmērīgi uz šo funkciju - jo augstākas pakāpes polinomi, jo interpolācija vairāk atšķiras no $f$ kaut kādai argumenta vērtībai. Tipiski piemēri ir $f(x) = \frac{1}{1+25x^2}$ un arī $f(x) = |x|$. 

```{r runge1, results='hide', warning=FALSE, error=FALSE, message=FALSE}
setwd("/home/st/demografija-lv/numerical-analysis/")

if (!"orthopolynom" %in% installed.packages()) install.packages("orthopolynom")
library("orthopolynom")

runge <- function(x) { 1/(1+25*x^2) }
xRange <- seq(-1,1, by=0.01)
plot(xRange,runge(xRange),type="l",lwd=2, col="red",
     xlab="x",ylab="y", ylim=c(-0.1,1), asp=1)
grid()

N <- 12
pts <- seq(-1,1,length.out=N)

lagrange <- function(x) {
  sum(sapply(1:N, function(i) { 
    prod(sapply((1:N)[-i], function(j) {
      (x - pts[j])/(pts[i] - pts[j])
    }))*runge(pts[i])
  }))
}

lines(xRange, sapply(xRange, lagrange),col="blue")

points(pts, sapply(pts, lagrange), 
       type="p", pch=21, bg="green")
```

## Interpolācijas punkti - Čebiševa polinoma saknes


```{r runge2, results='hide', warning=FALSE, error=FALSE, message=FALSE}
plot(xRange,runge(xRange),type="l",lwd=2, col="red",
     xlab="x",ylab="y", ylim=c(-0.1,1), asp=1)
grid()

N <- 12
# Iegūstam Čebiševa polinoma saknes
r <- chebyshev.t.recurrences(N, normalized=TRUE)
mr <- monic.polynomial.recurrences(r)
pts <- polynomial.roots(mr)[[N+1]]

lines(xRange, sapply(xRange, lagrange),col="blue")

points(pts, sapply(pts, lagrange), 
       type="p", pch=21, bg="green")
```


*This report is available under a [Creative Commons License](http://creativecommons.org/licenses/by/4.0/deed.en_US)*

